ACORDAO-COMPLETO-2437203

ACÓRDÃO 3156/2020 ATA 45/2020 - PLENÁRIO

VISTOS, relatados e discutidos estes autos de embargos de declaração opostos por Domingos Augusto de Moura Carvalho em face do Acórdão 2345/2020-TCU-Plenário, que lhe aplicou multa de R$ 15.000,00.
	ACORDAM os ministros do Tribunal de Contas da União, reunidos em sessão do Plenário, ante as razões expostas pela relatora, e com fulcro nos arts. 32 e 34 da Lei 8.443/1992 c/c o art. 287 do Regimento Interno:
9.1. conhecer dos embargos de declaração e rejeitá-los; 
9.2. dar ciência desta deliberação ao embargante e a seus representantes legais.

Embargos de declaração opostos contra acórdão que aplicou multa ao recorrente em processo de auditoria que teve por objetivo atender a solicitação do Congresso Nacional para examinar possíveis irregularidades relacionadas à fragilidade das políticas públicas voltadas aos agricultores assentados, à execução parcial de convênios e a processos de titulação de territórios quilombolas.

Superintendência Regional do Incra no Estado do Maranhão.

3. Embargante: Domingos Augusto de Moura Carvalho (CPF XXX.605.853-XX).

13.1. Ministros presentes: José Mucio Monteiro (Presidente), Walton Alencar Rodrigues, Benjamin Zymler, Augusto Nardes, Aroldo Cedraz, Raimundo Carreiro, Ana Arraes (Relatora), Bruno Dantas e Vital do Rêgo.
13.2. Ministros-Substitutos presentes: Augusto Sherman Cavalcanti, Marcos Bemquerer Costa, André Luís de Carvalho e Weder de Oliveira.

ACORDAO-COMPLETO-2515331

Acórdão de Relação 2518/2021 - Plenário

Acórdão de Relação

ACORDAO-COMPLETO-2498053

Acórdão 2153/2021 - Plenário

ANA ARRAES

ministra Ana Arraes.

Trata-se de embargos de declaração opostos por Domingos Augusto de Moura Carvalho (peça 188) contra o Acórdão 2345/2020-TCU-Plenário, que lhe aplicou multa de R$ 15.000,00.
2.	Transcrevo, a seguir, o recurso do embargante:
	"Domingos Augusto de Moura Carvalho, partes já devidamente qualificado nos autos do processo em epígrafe, vem, por intermédio de seus advogados, com procuração anexa, diante deste douto juízo, opor o presente: embargos declaratórios com base no art. 287, § 1° DO RITCU, requerendo, a análise das teses recursais, inclusive para garantir o efeito de prequestionamento da matéria aqui suscitada. 
Da Tempestividade 
	Preponderante ressaltar que a intimação do acórdão ocorreu, via correios, do qual, foi efetivada em 08/10/2020, do qual, se iniciou o prazo recursal em 09/10/2020. 
Assim sendo, por força do art. 287, § 1° do Regimento Interno do TCU, o recurso é tempestivo, posto que, o aludido dispositivo legal outorga o prazo de 10 (dez) dias para demonstrar o interesse recursal, ou seja, encerrando em 19/10/2020. 
Da ausência de intimação para apresentação de defesa e dos demais atos processuais bem como da ausência de indicação dos contratos objetos da licitação 
	Consoante ao ofício 3211/2018, situado no evento 123, nota-se que o embargante foi intimado somente para apresentação de justificativa, sem que tal ato importasse em outorga de prazo para apresentação de alegações de defesa ao processo administrativo. 
	Assim sendo, a revelia aplicada somente se importou quanto a ausência de apresentação de defesa, sendo que, se quer foi aberto tal prazo ao embargante, fato que enseja em nulidade. 
	Outrossim, nem tão pouco lhe foi apresentado em momento algum a relação dos autos processuais licitatórios que eram objetos de apuração das irregularidades a ele imputadas.
	De mais a mais, quanto à instrução processual, não foi aberto vista ao embargante, nem tão pouco lhe foi outorgado prazo para apresentação de alegações finais. 
	Diante disso, a decisão que condena o embargante ao pagamento de multa é contraditória aos elementos dos autos, ao passo que aplica a pena de revelia, sem que tenha cientificado o acusado acerca dos atos do qual foi acusado, com a delimitação dos processos licitatórios que apuraram qualquer falha. 
	Neste ponto, evidenciado a mácula ao contraditório e à ampla defesa, ao passo que inexistiu abertura de prazo para efetiva defesa, bem como, inexistiu discriminação expressa dos processos licitatórios objeto da investigação do TCU. 
	Evidente é a falha ocorrida, do qual, merece a decretação de nulidade de todos os atos processuais, com a consequente retomada ao ponto de outrora, outorgando o prazo para o requerente apresentar defesa, senão vejamos: 
ADMINISTRATIVO. CONTRATO DECORRENTE DE LICITAÇÃO. ANULAÇÃO DO ACÓRDÃO DO TCU. HONORÁRIOS. PRINCÍPIO DA CAUSALIDADE. TERMO INICIAL, CRITÉRIOS DE CORREÇÃO MONETÁRIA E DE JUROS. 1. Devem ser assegurados o contraditório e a ampla defesa nos processos do TCU sempre que de sua decisão possa resultar em anulação de ato que beneficie o interessado. 2. No caso, houve irregularidade formal grave, competindo ao Poder Judiciário declarar a nulidade da decisão do TCU, já que restou provado nos autos que a parte ré somente foi chamada a prestar informações ao TCU, sem mais ser intimada dos demais atos do processo, ficando clara a violação aos princípios da ampla defesa e do contraditório no procedimento. 3. Diante do reconhecimento da nulidade do acórdão do TCU, improcede a ação ajuizada pela INFRAERO para o cumprimento do acórdão, pela perda de seu fundamento, e restando comprovado que a parte ré não recebeu a última parcela do contrato em razão do procedimento do TCU procede a reconvenção por ela ajuizada também no que tange ao pagamento da parcela. 4. Reconhecido o vício no procedimento e declarada sua nulidade, não cabe mais perquirir sobre a sua legalidade e legitimidade. 5. São aplicáveis os critérios de remuneração e juros das cadernetas de poupança a partir de 01/07/2009, conforme previsto no artigo 1º-F da Lei 9.494/97, com a redação dada pelo art. 5º da Lei 11.960/2009, confirmando-se o que restou decidido na sentença no ponto. 6. Mantida a verba honorária arbitrada em quantia fixa para as ações julgadas em conjunto, por estar de acordo com o que dispõem os §§ 3º e 4º do artigo 20 do CPC. 7. A correção monetária da verba honorária deve se dar pelo IPCA-E e não pela SELIC, como constou. 8. Os honorários advocatícios arbitrados em valor fixo, nos termos do art. 20, § 4º, do CPC, sofrem correção monetária a partir do seu arbitramento. Também devem incidir juros de mora sobre a verba advocatícia, desde o trânsito em julgado da sentença a fixou. 9. Aplicável ao caso o princípio da causalidade, segundo o qual responde pela sucumbência quem deu causa à ação. Honorários advocatícios a cargo da União. (TRF-4 - APELREEX: 50410677120114047000 PR 504106771.2011.404.7000, Relator: CANDIDO ALFREDO SILVA LEAL JUNIOR, Data de Julgamento: 24/02/2015, QUARTA TURMA) . 
	Não é demais ressaltar que a falha em epígrafe induz em nulidade de caráter absoluto, diante da violação ao art. 5°, LV da Constituição Federal. 
Da carência de fundamentação e demonstração da conduta típica 
	Preponderante ressaltar que nos autos processuais inexistem quaisquer provas, ou ainda, indício de prova, acerca da irregularidade, até mesmo, pelo fato de inexistir nos autos cópia dos processos licitatórios do qual se imputam a conduta. 
	Diante disso, necessário ressaltar que carece de fundamentação jurídica e fática a penalidade imposta, diante da completa ausência de provas contundentes acerca de qualquer ato ilegal praticado pelo embargante, razão suficiente para ensejar na decretação da nulidade do acórdão recorrido. 
	Outrossim, merece o imediato arquivamento dos autos em relação ao embargante, posto que a penalidade imposta decorreu tão somente de sua revelia. 
	Preponderante ressaltar que o efeito material da revelia é a presunção de veracidade, do qual, admite-se prova em contrário. 
	Outrossim, por ser investigado, o embargante não se torna, de início, culpado, pelo simples fato de deixar de apresentar defesa, visto que, sob o prisma da busca da verdade real, e dos ditames constitucionais da administração pública, elencados no art. 37 da CF (legalidade, impessoalidade, moralidade, publicidade e eficiência) . 
	Por tais razões, a condenação deve ser subsidiada em conduta ilegal, devidamente demonstrada com provas aos autos, o que não existiu, sob pena de violar o princípio da legalidade, diante da carência de fundamentação do acórdão.
Da negativa de prestação jurisdicional - cerceamento de defesa 
	Compulsado os autos, nota-se que no evento 136, o embargante solicitou a prorrogação do prazo para apresentação de defesa. 
	Ocorre que, mesmo diante do pleito, inexistiu despacho saneador outorgando ou indeferindo o prazo para concessão de novo prazo. 
	Tal fato, maculou o princípio do contraditório e da ampla defesa, ao passo que a omissão ao pedido, implicou no julgamento do mérito, aplicando multa ao embargante, ignorando o pedido, bem como o efetivo contorno da lide, evidentemente negando a prestação jurisdicional outrora requerida. 
	Ressalta-se que o pleito teve origem no fato de que o embargante encontrava-se aposentado, necessitando ainda de acesso aos documentos licitatórios do qual a requerida lhe imputava conduta irregular. 
	Outrossim, preponderante ressaltar que, existiam provas que encontram-se exclusivamente em posse do INCRA, do qual, para o desenrolar dos fatos, necessitam de acesso pelo requerente, assim, em atenção ao princípio da distribuição dinâmica da prova, nos termos do art. 373, § 1° do CPC, não houve a devida atenção à tal ponto, o que ensejou no julgamento prematuro. 
	Diante disso, notória a violação ao contraditório e à ampla defesa, o que macula o seguimento processual. 
	Desta feita, requer-se o acolhimento da preliminar, determinando a remessa dos autos à origem para instrução do feito, com a consequente oitiva das testemunhas, deliberação sobre as produção de provas documentais (Mapeamento Escolar de 2013-2019) , e por conseguinte, posterior anotação da sentença. 
Pedidos 
	Por todo exposto, requer-se o conhecimento recursal, e que no mérito sejam providos os embargos declaratórios, com fito a prequestionar nulidade processual, e garantindo os efeitos infrigentes, que seja decretado a nulidade de todos os atos processuais posteriores à citação do requerente, procedendo com a outorga de prazo para apresentação das alegações de defesa e das alegações de justificativa. 
	Por derradeiro, requer-se que todas as intimações sejam realizadas pessoalmente ao embargante e em conjunto com seu advogado, José Carlos Rabelo Barros Junior, inscrito na OAB/MA 13.429 e Kleyton Henrique Bandeira Paes, inscrito na OAB/MA. 14.605, com endereço profissional à Rua José Maria Madeira, n° 103, Vila Canadá, Barra do Corda/MA, CEP.: 65.950-000."
	É o relatório.

José Carlos Rabelo Barros Júnior (OAB/MA 13.429) e Kleyton Henrique Bandeira Paes (OAB/MA 14.605) representando Domingos Augusto de Moura Carvalho.

Não atuou.

EMBARGOS DE DECLARAÇÃO. AUDITORIA DE CONFORMIDADE. SOLICITAÇÃO DO CONGRESSO NACIONAL. MULTA. CONHECIMENTO. REJEIÇÃO. CIÊNCIA.

RELATÓRIO DE AUDITORIA (RA)

não atou.

Atendidos os requisitos de admissibilidade, conheço dos embargos de declaração opostos por Domingos Augusto de Moura Carvalho (peça 188) contra o Acórdão 2345/2020-TCU-Plenário, que lhe aplicou multa de R$ 15.000,00.
2.	Os autos tratam de auditoria de conformidade decorrente do Acórdão 1177/2018-TCU-Plenário, realizada na Superintendência Regional do Incra no Estado do Maranhão, com o objetivo de atender à solicitação do Congresso Nacional (TC Processo 023.404/2017-5) para examinar possíveis irregularidades relacionadas à fragilidade das políticas públicas voltadas aos agricultores assentados, à execução parcial de convênios celebrados pelo Incra/MA, a processos de titulação de territórios quilombolas e a atos administrativos praticados na Unidade Avançada do Incra no Município de Barra do Corda/MA.
3.	Quanto ao mérito, esclareço que o objetivo dos embargos é sanear obscuridade, omissão ou contradição interna à decisão embargada. Feita essa elucidação, passo a comentar os pontos suscitados pelo embargante como omissos ou contraditórios no acórdão recorrido.
4.	Domingos Carvalho apresentou, em síntese, os seguintes argumentos: 
	(i) mediante o Ofício 3.211/2018 (peça 123) , foi intimado somente para apresentação de justificativa, sem que tal ato importasse em outorga de prazo para apresentação de alegações de defesa ao processo administrativo;
	(ii) a revelia aplicada se referiu à ausência de apresentação de defesa, mas não foi aberto tal prazo ao embargante, fato que enseja nulidade; 
	(iii) não há provas da irregularidade, até mesmo pelo fato de inexistirem nos autos cópias dos processos licitatórios questionados;
	(iv) solicitou a prorrogação do prazo para apresentação de defesa, mas inexistiu despacho saneador outorgando ou indeferindo o pleito (peça 136) ;
	(v) arguiu a nulidade de todos os atos processuais posteriores à sua audiência, com novo prazo para apresentação das razões de justificativa.
5.	Primeiramente, faço menção ao Ofício 3.211/2018-TCU/SECEX-MA, de 22/10/2018, que apresentou o seguinte teor:
"Conforme Despacho da Relatora, Ministra Ana Arraes, de 18/10/2018, proferido em processo de Relatório de Auditoria, TC Processo 018.055/2018-4, que trata de Auditoria no Instituto Nacional de Colonização e Reforma Agrária - Superintendência Regional do Maranhão - Incra/MA para examinar possíveis irregularidades relacionadas à fragilidade/efetividade de políticas públicas, a indícios de irregularidades em processos de titulação de territórios quilombolas e em atos administrativos praticados na Unidade Avançada do Incra no Município de Barra do Corda, fica Vossa Senhoria ciente da presente AUDIÊNCIA, com fundamento no art. 12, inciso III, da Lei 8.443/1992, para, no prazo de 15 (quinze) dias, a contar do recebimento da presente comunicação, apresentar RAZÕES DE JUSTIFICATIVA quanto às irregularidades detalhadas a seguir:
fracionamento das seguintes despesas de mesma natureza para fugir ao regular procedimento licitatório e contratar diretamente mediante dispensa de licitação os respectivos prestadores de serviço, em desrespeito aos arts. 2º e 23, §§ 1º e 2º, da Lei 8.666/1993: 
a1) acesso à internet, manutenção e aquisição de equipamentos de informática;
a2) limpeza, reparo, manutenção e conservação do prédio.
a3) serviços gráficos e xerográficos.
a4) manutenção e conservação, lavagem, lubrificação, troca e conserto de pneus, aquisição de peças e de acessórios para as viaturas.
direcionamento das contratações, com rodízio entre um pequeno número de empresas, inclusive, entre empresas localizadas no mesmo endereço, prestadoras dos serviços de acesso à internet, manutenção e aquisição de equipamentos de informática (N.V. Sousa, CNPJ 09.665.162/0001-13 e A. L. N. Lopes - ME CNPJ 10.933.482/0001-96) , contrastando com os preceitos fixados pelo art. 2º da Lei de Licitações e Contratos;
contratações de empresas com atividade econômica diferente do objeto contratado, especialmente, as empresas Demilson Sousa Sá, CNPJ 06.158.149/0001-80, que não possui Cnae que lhe permita prestar serviços da construção civil, e A. L. N. Lopes-ME, CNPJ 10.933.482/0001-96, que também não possui Cnae compatível com a prestação de serviços gráficos e xerográficos, colidindo com os arts. 28, III e 29, II da Lei 8.666/1983 e com o entendimento do Acórdão 1021/2007-TCU-Plenário.
Ressalto que o não encaminhamento de razões ou a rejeição das razões de justificativa apresentadas para a irregularidade de que trata o item 1 poderá ensejar o julgamento pela irregularidade das presentes contas do responsável, bem como a aplicação das multas previstas no art. 58 da Lei 8.443/1992;
Em caso de não apresentação de resposta no prazo estabelecido, o processo terá prosseguimento, caracterizando-se a revelia, para todos os efeitos, nos termos do § 3º do art. 12 da Lei 8.443/1992. 
Para subsidiar a resposta, segue anexa cópia das seguintes peças: Despacho do Gab. Ana Lúcia Arraes de Alencar - peça 107 e Relatório de Fiscalização - peça 104.
Os documentos relacionados à resposta ao presente ofício serão recebidos pelo TCU preferencialmente em meio eletrônico, mediante serviço de protocolo eletrônico no Portal TCU, disponível em http://portal.tcu.gov.br/e-tcu/protocolo-eletronico/. Na impossibilidade de o responsável fazer o envio em meio eletrônico, os documentos e objetos podem ser entregues presencialmente nos serviços de protocolo das unidades do TCU em Brasília ou nos Estados ou encaminhados pelos Correios. 
Eventual pedido de prorrogação de prazo para apresentação de resposta ao presente ofício poderá ou não vir a ser deferido. Em caso de deferimento, o TCU não está obrigado a notificar o responsável por ofício, em conformidade com o parágrafo único do art. 183 do Regimento Interno do TCU - RI/TCU, c/c o art. 19, § 6º, da Resolução - TCU 170/2004. Cabe ao responsável entrar em contato com a Secretaria de Controle Externo no Estado do Maranhão ou acessar o processo por meio da vista eletrônica para tomar conhecimento sobre o deferimento do seu pedido. Saliente-se que a prorrogação, quando autorizada, contar-se-á a partir do término do prazo inicialmente concedido.
Por fim, solicito atenção para as informações complementares contidas no Anexo I deste ofício, as quais integram a presente comunicação." (grifei) 
6.	Verifico que Domingos Augusto de Moura Carvalho foi devidamente chamado em audiência, com fundamento no art. 12, inciso III, da Lei 8.443/1992, para, no prazo de 15 (quinze) dias, apresentar razões de justificativa quanto às irregularidades detalhadas na aludida notificação e tomou ciência do fato em 14/11/2018, conforme comprovante acostado à peça 142. Em razão da perfeita adequação desses trâmites, não faço reparos às comunicações processuais realizadas ao embargante. 
7.	No que tange às alegações de não haver provas das irregularidades imputadas e da inexistência, nos autos, de cópias dos processos licitatórios questionados, transcrevo parte do relatório de fiscalização à peça 104, pp. 27 a 29, que descreve, em detalhes, as irregularidades em apreço:
"Em instrução lavrada no TC Processo 023.404/2017-5, registrada como evidência (peça 73) , versando sobre Solicitação do Congresso Nacional, no qual foi prolatado o Acórdão 1177/2018-TCU-Plenário, que determinou a realização da presente fiscalização, mais precisamente em seu item 20, 'd3', foram arrolados os procedimentos administrativos de contratação que deveriam ser analisados por amostragem, a fim de se verificar a ocorrência de irregularidades.
Logo à prima face, percebe-se que quase a totalidade das contratações se deu de forma direta, mediante dispensa de licitação, fundamentada no art. 24 e incisos da Lei de Licitações e Contratos Administrativos, com intensa repetição de despesas de mesma natureza e sem alternância entre os contratados, conforme o demonstrado nos quadros referentes às naturezas das despesas:
Acesso à internet, manutenção e aquisição de equipamentos de informática.
	Exercício
	Processo
	Preço
	Empresa contratada

	2012
	54231.000545/2012-73
	7.221,00
	N.V. Sousa,
CNPJ 09.665.162/0001-13

		54231.001567/2012-51
	7.501,00
	
		54231.000281/2012-58
	7.915,00
	
		54231.001970/2012-80
	6.700,00
	A. L. N. Lopes - ME
CNPJ 10.933.482/0001-96

	2013
	54231.000151/2013-04
	7.896,00
	N.V. Sousa,
CNPJ 09.665.162/0001-13

		54231.000340/2013-79
	7.880,00
	
		54231.000423/2013-68
	5.816,00
	
		54231.000001/2013-92
	4.972,00
	A. L. N. Lopes - ME
CNPJ 10.933.482/0001-96

	2014
	54231.000430/2014-41
	7.992,00
	N.V. Sousa,
CNPJ 09.665.162/0001-13

		54231.000064/2014-20
	7.501,00
	
		54231.000539/2014-88
	4.655,00
	
		54231.000286/2014-42
	6.525,00
	
		54231.000429/2014-16
	6.230,00
	A.L.N. Lopes - ME,
CNPJ 10.933.482/0001-96

		54231.000600/2014-97
	4.704,00
	
	2015
	54231.000343/2015-74
	7.791,00
	N.V. Sousa,
CNPJ 09.665.162/0001-13

		54231.001028/2015-64
	7.635,00
	
		54231.000185/2015-52
	7.960,00
	A.L.N. Lopes - ME,
CNPJ 10.933.482/0001-96

		54231.001029/2015-17
	4.450,00
	
	2016
	54231.000056/2016-45
	7.757,36
	N.V. Sousa,
CNPJ 09.665.162/0001-13

		54231.000069/2016-14
	7.485,17
	
		54231.000068/2016-70
	7.980,00
	A.L.N. Lopes - ME,
CNPJ 10.933.482/0001-96

		54231.000067/2016-25
	6.195,00
	
Analisando-se as contratações, ficam evidentes o fracionamento das despesas para fugir ao procedimento licitatório, o que contraria os arts. 2º e 23, §§ 1º e 2º, da Lei 8.666/1993, e o direcionamento das contratações para apenas duas empresas, indício que ganha materialidade quando se verifica que ambas estão situadas no mesmo endereço na cidade de Barra do Corda/MA (Rua Arão Brito, 366 - Centro) e possuem o mesmo número de telefone (3643-1735) , como se vê no detalhamento (peça 74) , procedimento que agride os preceitos do art. 2º do mesmo diploma legal.
Limpeza, reparo, manutenção e conservação do prédio.
	Exercício
	Processo
	Preço
	Empresa contratada

	2012
	54231.001776/2012-02
	7.763,00
	Carvalho & Cruz Ltda.,
CNPJ 12.040.112/0001-55

		54231.000373/2012-38
	7.793,00
	
		24231.001971/2012-24
	15.000,00
	Valtezi S. Araújo-APP,
CNPJ 12.384.976/0001-94

	2013
	54231.000427/2013-46
	7.820,00
	Carvalho & Cruz Ltda.,
CNPJ 12.040.112/0001-55

		54231.000082/2013-21
	7.952,00
	
		54231.000163/2013-21
	7.273,00
	Demilson Sousa Sá, 
CNPJ 06.158.149/0001-80

		54231.000428/2013-91
	14.101,09
	Valtezi S. Araújo-APP,
CNPJ 12.384.976/0001-94

	2014
	54231.000641/2014-83
	5.516,65
	Carvalho & Cruz Ltda.,
CNPJ 12.040.112/0001-55

		54231.000423/2014-49
	5.200,00
	
		54231.000432/2014-30
	7.700,00
	
		54231.000599/2014-09
	7.478,40
	Demilson Sousa Sá,
CNPJ 06.158.149/0001-80

		54231.000285/2014-06
	7.730,00
	
		54231.000029/2014-19
	2.340,00
	
		54231.000106/2014-22
	7.000,00
	Valtezi S. Araújo-APP,
CNPJ 12.384.976/0001-94

	2015
	54231.000354/2015-54
	6.070,50
	Carvalho & Cruz Ltda.,
CNPJ 12.040.112/0001-55

		54231.000561/2015-17
	7.546,00
	Demilson Sousa Sá,
CNPJ 06.158.149/0001-80

	2016
	54231.000075/2016-71
	5.582,20
	Carvalho & Cruz Ltda.,
CNPJ 12.040.112/0001-55

		54231.000070/2016-49
	7.324,50
	
		54231.000071/2016-93
	4.930,00
	
Além do fracionamento das despesas e do direcionamento da contratação para apenas três empresas que se revezam, as mesmas que sempre alimentam as coletas iniciais de preços, verifica-se que a empresa Demilson Sousa Sá, CNPJ 06.158.149/0001-80, não possui aptidão econômica para a prestação de serviços da construção civil (peça 75) .  
Em suma, embora a lei geral de licitações não trate de maneira específica a referida questão, apenas tangenciando de modo indireto a matéria em seus artigos 28, inciso III, e 29, inciso II, é certo que o ordenamento jurídico vigente exige da Administração que tome o cuidado de verificar se o objeto social da sociedade empresária tem pertinência e conexão com o objeto da licitação. Ao menos assim se manifestou o Tribunal no Acórdão 1021/2007-TCU-Plenário.
Serviços gráficos e xerográficos.
	Exercício
	Processo
	Preço
	Empresa contratada

	2013
	54231.000250/2013-88
	3.500,00
	Artes Serviços Sociais e Empreendimentos
CNPJ 02.360.838/0001-11

		54231.000426/2013-00
	4.487,00
	
		54231.000339/2013-44
	5.250,00
	A. L. N. Lopes-ME,
CNPJ 10.933.482/0001-96

		54231.000425/2013-57
	2.745,00
	
	2014
	54231.000427/2014-27
	7.514,50
	Artes Serviços Sociais e Empreendimentos
CNPJ 02.360.838/0001-11

		54231.000540/2014-11
	4.550,00
	A. L. N. Lopes-ME,
CNPJ 10.933.482/0001-96

	2015
	54231.001030/2015-33
	5.024,40
	Artes Serviços Sociais e Empreendimentos
CNPJ 02.360.838/0001-11

Mais uma vez observa-se o fracionamento de despesas e o direcionamento da contratação para apenas duas empresas, ressaltando-se que a empresa A. L. N. Lopes - ME, CNPJ 10.933.482/0001-96, já citada anteriormente, não possui atividade econômica compatível com o objeto da contratação, como se vê na peça 76.
Manutenção e conservação, lavagem, lubrificação, troca e conserto de pneus, aquisição de peças e de acessórios para as viaturas.
	Exercício
	Processo
	Preço
	Empresa contratada

	2013
	54231.000440/2013-03
	7.972,00
	Top Car Peças e Serviços para Veículos,
CNPJ 15.473.904/0001-01

		54231.000389/2013-21
	7.980,00
	
	2014
	54231.000153/2014-76
	3.500,00
	
		54231.000424/2014-93
	6.950,00
	
		54231.000022/2014-99
	7.655,00
	
Com relação a essa natureza de despesa, os valores fracionados também ultrapassam os limites da contratação direta mediante dispensa de licitação com espeque no art. 24, inciso II, da Lei 8.666/1993. E o direcionamento fica evidente com a contratação de apenas uma empresa. 
Entrementes, 
III.15.3. Objetos nos quais o achado foi constatado: os processos administrativos relacionados no presente achado: 54231.000545/2012-73; 54231.001567/2012-51, 54231.000281/2012-58, 54231.001970/2012-80, 54231.000151/2013-04, 54231.000340/2013-79, 54231.000423/2013-68, 54231.000001/2013-92, 54231.000430/2014-41, 54231.000064/2014-20, 54231.000064/2014-20; 54231.000539/2014-88; 54231.000286/2014-42; 54231.000429/2014-16; 54231.000600/2014-97; 54231.000343/2015-74; 54231.001028/2015-64; 54231.000185/2015-52; 54231.001029/2015-17; 54231.000056/2016-45; 54231.000069/2016-14; 54231.000068/2016-70; 54231.000067/2016-25; 54231.001776/2012-02; 54231.000373/2012-38; 24231.001971/2012-24; 54231.000427/2013-46; 54231.000082/2013-21; 54231.000163/2013-21; 54231.000428/2013-91; 54231.000641/2014-83; 54231.000423/2014-49; 54231.000432/2014-30; 54231.000599/2014-09; 54231.000285/2014-06; 54231.000029/2014-19; 54231.000106/2014-22; 54231.000354/2015-54; 54231.000561/2015-17; 54231.000075/2016-71; 54231.000070/2016-49; 54231.000071/2016-93; 54231.000250/2013-88; 54231.000426/2013-00; 54231.000339/2013-44; 54231.000425/2013-57; 54231.000427/2014-27; 54231.000540/2014-11; e 54231.001030/2015-33.
III.15.4. Critérios: arts. 2º, 23, §§ 1º e 2º; 24, I e II; 28, III; 29, II, da Lei 8.666/1993; e o Acórdão 1021/2007-TCU-Plenário.
III.15.5. Evidências: Peça 73 - Instrução no Processo TC Processo 023.404/2017-5; Peça 74 - Elementos comprobatórios/Evidências - Prestadores de serviço - Informática; Peça 75 - Elementos comprobatórios/Evidências - Prestadores de serviços - manutenção predial; e Peça 76 - Elementos comprobatórios/Evidências - Prestadores de serviços - serviços gráficos.
III.15.6. Causas da ocorrência do achado: os elementos existentes nos autos são insuficientes para determinarem-se as causas do presente achado, o que só poderá ser elucidado após os esclarecimentos prestados pelo gestor.
III.15.7. Efeitos/Consequências do achado: inobservância ao princípio constitucional da impessoalidade.
III.15.8. Propostas de encaminhamento: promover a audiência do responsável nos termos regimentais para que apresente razões de justificativa pelo fracionamento de despesas, direcionamento de contratação e contratações de empresas com atividade econômica diferente do objeto contratado." (grifei) 
8.	Ademais, verifico que existem cópias nos autos de vários dos processos licitatórios concernentes às irregularidades apontadas (peças 80 a 103) , de modo que perdem força os argumentos do embargante. 
9.	Por fim, no tocante à solicitação de prorrogação do prazo para apresentação de defesa, informo ao recorrente que o despacho que deferiu o pleito por trinta dias corridos está acostado à peça 135 deste processo.
Diante do exposto, como não há omissão ou contradição no Acórdão 2345/2020-TCU-Plenário, rejeito os presentes embargos de declaração e voto por que este Tribunal adote a minuta de acórdão que ora submeto ao Plenário.
TCU, Sala das Sessões Ministro Luciano Brandão Alves de Souza, em 25 de novembro de 2020.
ANA ARRAES 
Relatora